臺灣臺南地方法院交通事件裁定　　100年度交聲字第376號
移送機關　　交通部公路總局嘉義區監理所新營監理站
異議人即
受處分人　　顏志文
上列受處分人因違反道路交通管理處罰條例案件，對於交通部公
路總局嘉義區監理所新營監理站民國99年12月21日所為之裁決處
分（處分案號：新監裁違字第裁73-Z00000000號），聲明異議，
本院裁定如下：
    主  文
原處分撤銷。
顏志文汽車駕駛人行駛高速公路未依標線指示行車，處罰鍰新台
幣參仟元，並記違規點數壹點。
    理  由
一、原處分意旨略以：異議人即受處分人顏志文（下稱異議人）
    駕駛牌照號碼7R-3867號自用一般小客車，於民國（下同）
    99年8月11日9時31分許，行經國道1號公路高架北向堤頂出
    口匝道處，有行駛高速公路未依規定變換車道（插入連貫行
    駛之車隊）之違規行為，經內政部警察署國道公路警察局第
    一警察隊逕行製單舉發，嗣經交通部公路總局嘉義區監理所
    新營監理站（下稱移送機關）以其違規事證明確，依道路交
    通管理處罰條例第33條第1項第4款等規定，裁處新台幣3,00
    0元。
二、本件聲明異議意旨略以：舉發民眾提供異議人所駕駛車輛之
    違規照片，無任何壓到槽化線之事實，質疑是錄影後擷取下
    來的，不應該很草率的用一張沒有任何違規事實，且無時、
    事、地的照片，然後要異議人接受違規的事實，為此聲明異
    議等語。
三、按汽車行駛於高速公路、快速公路或設站管制之道路，不遵
    使用限制、禁止、行車管制及管理事項之管制規則，而未依
    標誌、標線、號誌指示行車，處汽車駕駛人新臺幣3,000元
    以上6,000元以下罰鍰，道路交通管理處罰條例第33條第1項
    第13款有明文規定。又汽車駕駛人有同條例第33條第1項情
    形者，除依原條款處罰鍰外，並予記違規點數1點，同條例
    第63條第1項第1款亦有明文。而槽化線，乃用以引導車輛駕
    駛人循指示之路線行駛，並禁止跨越，劃設於交岔路口、立
    體交岔之匝道口或其他特殊地點，道路交通標誌標線號誌設
    置規則第171條第1項亦規定甚明。是汽車駕駛人若駕駛汽車
    行駛於高速公路，應遵守設置之交通標線指示行車，且不得
    有跨越槽化線之行為。
四、經查：
  (一)本件異議人於前開違規時間、駕駛上開自小客車行經國道1
    號公路高架北向堤頂出口匝道處時，有行駛高速公路未依規
    定變換車道（插入連貫行駛之車隊）之違規事實，固有內政
    部警政署國道公路警察局99年9月23日公警局交字第Z000000
    00號舉發違反道路交通管理事件通知單及違規採證照片1幀
    在卷可稽，惟觀之舉發照片，僅能得知異議人所駕駛之車輛
    已跨越在槽化線上行駛，至於其事後是否駕車插入左方連貫
    行駛之車陣中，因異議人所駕駛車輛前方尚有其他車輛行駛
    ，與左方連貫行駛之車陣呈現併行行駛之狀態，並無法遽而
    推論事後異議人一定會將車輛插入左方之車陣中。因此，舉
    發機關以異議人有駕車行駛高速公路未依規定變換車道之違
    規行為為由製單舉發，尚嫌速斷。
  (二)至於異議人辯稱依舉發照片所示，並無法得知其當時有駕車
    跨越槽化線之行為云云，惟由該照片所示，槽化線已在異議
    人所駕駛之上開小客車兩後輪之間，其辯稱無駕車跨越槽化
    線之行為一節，自屬無據。
  (三)又按對於違反本條例之行為者，民眾得敘明違規事實或檢具
    違規證據資料，向公路主管或警察機關檢舉，經查證屬實者
    ，應即舉發，道路交通管理處罰條例第7條之1定有明文；而
    此項民眾舉發所附違規證據係以科學儀器取得，足資認定違
    規事實者，得逕行舉發，復為違反道路交通管理事件統一裁
    罰基準及處理細則第22條第2項所明定。據此，足見一般民
    眾本即得舉發交通違規之行為，且檢附之證據如係以科學儀
    器取得，即可作為認定違規事實之證據。查，本件違規事實
    係由民眾檢具照片向警方檢舉，經內政部警察署國道公路警
    察局第一警察隊查證屬實，故逕行製單舉發，此業據檢舉人
    即陳威樺於台北地方法院99年交聲字第1940號交通案件100
    年1月27日調查時到庭具結證稱在卷，依上開說明，本案交
    通違規事件之舉發程序既與前揭之法令規定相符，足認本案
    交通違規之舉發程序確屬合法。
五、綜上所述，異議人駕駛上開車輛於前揭時、地有行駛高速公
    路跨越槽化線之行為，有未依標線指示行車之違規事實，應
    堪認定，至於事後是否有未依規定變換車道，插入連貫行駛
    之車陣中行駛，尚無證明得以證明。因此，移送機關據以援
    引道路交通管理處罰條例第33條第1項第4款及違反道路交通
    管理事件統一裁罰基準表等規定，裁處異議人罰鍰新台幣3,
    000元，自有未恰，應由本院改依同條例第1項第13款規定予
    以處罰，始為適法。又參照臺灣高等法院暨所屬法院94年法
    律座談會刑事類提案第19號研討意見及臺灣高等法院90年度
    交抗字第194號裁定意旨，移送機關僅引用道路交通管理處
    罰條例第33條第1項第4款規定，而為前開處分，漏未援引同
    條例第63條第1項第1款之規定裁處記違規點數1點，亦有未
    洽，自非適法，異議人雖未指摘於此，仍應由本院將原處分
    就此一併撤銷，並改諭知如主文第2項所示之處分。
六、據上論斷，應依道路交通管理處罰條例第87條第2項、道路
    交通事件處理辦法第19條前段，裁定如主文。
中    華    民    國   100    年    7     月    19    日
                     交通法庭   法  官   陳淑勤
以上正本證明與原本無異。
如不服本裁定，應於送達後5日內，向本院提出抗告狀。
                                書記官   謝竣閎
中    華    民    國    10    年    7     月    20    日